臺灣宜蘭地方法院交通事件裁定　　　　 99年度交聲字第308號
原處分機關　交通部公路總局臺北區監理所宜蘭監理站
異　議　人
即受處分人　林國雄
上列異議人因違反道路交通管理處罰條例案件，對於原處分機關
即交通部公路總局臺北區監理所宜蘭監理站中華民國99年12月6
日所為之處分（原處分案號：宜監字第裁43-ZIQ032912號）聲明
異議，本院裁定如下：
    主  文
異議駁回。
    理  由
一、原處分意旨略以：本件異議人即受處分人駕駛車牌號碼6E-5
    815號自用小客車，於民國99年8月7日14時10分許，沿國道5
    號南下行駛，於駛進頭城收費站時，有汽車行駛於應繳費之
    公路不依規定繳費之情事（使用錯誤卡片-卡片格式不符）
    ，經事後通知補繳後仍未補繳，經內政部警政署國道公路警
    察局第九警察隊頭城分隊以異議人有違反道路交通管理處罰
    條例第27條第1項之違規而製單舉發（公警局交字第ZIQ0329
    12號），並經原處分機關裁罰新台幣3,000元。
二、聲明異議意旨略以：異議人對於上開時間經過頭城收費站一
    事不爭執，惟異議人每週回宜蘭1至2次，車上設有ETC收費
    器，每回出門皆有檢查收費器是否有儲值費用，並準時儲值
    ，主機位置放置正確，也依照規定行駛正確車道，直到收到
    罰單才知道有扣款失敗之情形，但於99年11月2日提出申訴
    後，交通部臺灣區○道○○○路局頭城收費站回函卻以「車
    上機使用錯誤卡片-卡片格式不符」回覆，是本案問題應歸
    咎於車上機，如處罰異議人則以後還有老百姓敢使用ETC嗎
    。又補繳通知單係由其女兒收受，伊並不知情，是收到罰單
    後伊才知道。為此聲明異議，請求撤銷原處分等語。
三、按汽車行駛於應繳費之公路、橋樑、隧道或輪渡，不依規定
    繳費者，處汽車所有人或駕駛人3,000元以上6,000元以下罰
    鍰，並追繳欠費，道路交通管理處罰條例第27條第1項定有
    明文。而交通部臺灣區○道○○○路局為辦理電子收費申裝
    及欠費追繳作業，依公路通行費徵收管理辦法訂定「交通部
    臺灣區○道○○○路局電子收費申裝及欠費追繳作業注意事
    項」，其第13條第2項、第17條規定：用路人不依規定繳費
    ，營運單位應依本局查明之車籍資料，製發補繳通行費及作
    業處理費通知單（下稱催繳通知單），追繳通行費並加收作
    業處理費用；用路人應依催繳通知單所列金額及繳費期限完
    成補繳，逾補繳期限截止日未繳納者，依法舉發。次按處理
    違反道路交通管理事件，有關文書送達之程序，依行政程序
    法之規定，違反道路交通管理事件統一裁罰基準及處理細則
    第5條規定甚明。又按處理違反道路交通管理事件，有關文
    書送達之程序，依行政程序法之規定；送達於應受送達人之
    住居所、事務所或營業所為之，於應送達處所不獲會晤應受
    送達人時，得將文書付與有辨別事理能力之同居人、受雇人
    或應送達處所之接收郵件人員，違反道路交通管理事件統一
    裁罰基準及處理細則第5條、行政程序法第72條第1項前段及
    第73條第1項亦揭櫫甚明。
四、查異議人所有前開自用小車於前述時間，曾行經國道高速公
    路5號南下頭城收費站電子收費車道，因E通機扣款失敗（使
    用錯誤卡片-卡片格式不符），嗣後遠通電收股份有限公司
    （下稱遠通公司）將補繳通行費之通知單寄至其戶籍址，惟
    異議人未於期限內補繳通行費一情，此有交通部臺灣區○道
    ○○○路局頭城收費站99年11月22日高頭稽字第0990002210
    號函文、內政部警政署國道公路警察局舉發違反道路交通管
    理事件通知單、照片及催繳通知單送達證書各1件在卷可稽
    ，而異議人亦不爭執曾於前揭時間駕駛該車輛行經該處電子
    收費車道，且補交通行費之通知單曾寄至其戶籍址等情，是
    前揭事實堪可認定。再查遠通公司電子收費係採預付制，用
    路人需預繳通行費儲值金於遠通公司發行之高速公路電子收
    費晶片中，用路人將卡片放置於E通機上，當車輛通過電子
    收費車道收費時，E通機以響二聲短嗶聲（一短低音一短高
    音），表示扣款成功；E通機以響三聲短聲（長低音），表
    示扣款失敗，又按E通機上的操作按鈕，即可由E通機上螢幕
    顯示卡片餘額；又關於ETC扣款失敗之提醒及繳費，用戶除
    可依車機聲響及餘額辨識外，如申請有簡訊欠費通知服務，
    當於48小時內收到簡訊通知訊息，並於次月收到繳費通知單
    限期繳費，另遠通公司官網、客服電話、門市臨櫃及代收機
    構I-bon繳費查詢系統，均可查詢或繳交欠費，且用戶上高
    速公路前自應確認E通機與卡片狀況與卡片狀況，如有障礙
    情況，宜改行人工收費車道，以防未扣款成功，俾產生事後
    欠費補繳之問題，此為一般駕駛人或車輛所有人使用E通機
    應有之認知。是異議人駕車通過電子收費車道時，即應注意
    扣款是否成功之聲響，苟對於是否扣款成功仍有疑義者，其
    自可依前開方式查詢得悉，是異議人辯稱直到收到罰單才知
    道有扣款失敗之情形云云，尚難採為有利之認定。至異議人
    辯稱：遠通公司所寄之補繳通知，係由其女兒代收，但女兒
    未告知異議人補繳，始逾補繳期間云云，然按人民違反法律
    上之義務而應受行政罰之行為，法律無特別規定時，雖不以
    出於故意為必要，仍須以過失為其責任條件。但應受行政罰
    之行為，僅須違反禁止規定或作為義務，而不以發生損害或
    危險為其要件者，推定為有過失，於行為人不能舉證證明自
    己無過失時，即應受處罰，司法院大法官會議釋字第275號
    揭有明文，則如前述，異議人應得知悉其E通機扣款失敗，
    ，且該催繳通知單依前揭說明亦已生合法送達效力，是縱異
    議人女兒接獲補繳通知單未告知異議人，異議人亦難謂其無
    過失而可卸責。
五、綜上，堪認異議人確有原裁決機關認定之違規情事，原處分
    機關援引上開道路交通管理處罰條例及違反道路交通管理事
    件統一裁罰基準表之規定，審酌異議人違規行為之具體情節
    ，諭知裁處罰鍰新臺幣3,000元，核無不當。異議人之異議
    無理由，應予駁回。
據上論斷，應依道路交通事件處理辦法第18條，裁定如主文。
中    華    民    國   100    年    4     月    15    日
                  交通法庭    法  官  陳雪玉
以上正本證明與原本無異。
如不服本裁定，應於裁定送達後5日內，向本院提出抗告狀。（
應附繕本）
                              書記官  陳建宇
中    華    民    國   100    年    4     月    15    日